臺灣臺北地方法院民事判決　　　　　　 99年度勞訴字第322號
原　　　告　黃建文
被　　　告　安信建築經理股份有限公司
法定代理人　高志尚
代　理　人　張宜琪
上列當事人間請求給付資遣費等事件，本院於中華民國99年12月
17 日言詞辯論終結，判決如下：
    主      文
原告之訴駁回。
訴訟費用由原告負擔。
    事實及理由
一、原告主張：
（一）原告自民國98年11月1日起受僱於被告，擔任法務主任乙
      職，每月底薪新臺幣（下同）3萬3000元。於99年6月24日
      例行性部門會議進行讀書心得研討時，被告公司經理即訴
      外人林麗玲公開表示：「工作最重要的是態度，專業能力
      不重要」、「只要上網查一查，我也可以當法務」、「但
      是只要你做得好，就算我討厭你，也拿你沒輒」等語，侮
      辱原告，原告平日恪盡職守，深獲同仁信賴，不解為何突
      遭侮辱，適逢訴外人何昇陽將於當月底離職，原告有感而
      發謂：「其實離職不是人不好，而是不適合這個環境」、
      「可能下一個就是我，也許1、2個月就會離開」等語，林
      麗玲於總結時即當眾表示：「其實建文（指原告）你做得
      很好，我建議你可以不要走」等語。詎同年6月28日，林
      麗玲稱已向副總經理報告原告口頭請辭之事，並要求原告
      填寫離職申請單，其上載明原告離職日為99年7月10日，
      原告並未自請離職，而被告員工林麗玲上開侮辱原告之言
      語，已達「重大侮辱」要件，原告自得依勞動基準法（以
      下簡稱勞基法）第14條第1項第6款規定終止兩造間勞動契
      約，並依同條第4項準用第17條規定，請求被告按原告年
      資及薪資，給付資遣費1萬1000元。原告遂於99年7月12日
      致函被告終止契約，被告並於翌日收受前開信函，是兩造
      間勞動契約業於99年7月13日終止。另依被告之「安信建
      經幕僚紅利發放辦法」（以下簡稱紅利發放辦法）規定，
      以每月提撥營業淨利之4％作為幕僚紅利總額，被告應給
      付99年第2季幕僚紅利1萬9800元。又按被告之「安信建經
      年終獎金暨年度績效獎金發放辦法」（以下簡稱獎金發放
      辦法）規定，被告應給付99年之年終獎金及績效獎金為25
      萬800元。
（二）又被告經理林麗玲前開侮辱之言論，致原告名譽權遭受損
      害，人格法益受侵害，精神上痛苦可以想見，依民法第
      195條第1項，被告應賠償5萬元慰撫金。又原告係遭被告
      解僱，是被告應發給非自願離職證明書予原告。爰依勞基
      法第14條第4項、勞基法第19條、紅利發放辦法第2條、獎
      金發放辦法、民法第195條第1項規定提起本訴等語。並聲
      明：１、被告應給付原告33萬1600元，及自起訴狀繕本送
      達翌日起至清償日止，按年息5％計算之利息。２、請求
      交付非自願離職證明書。
二、被告則以：
（一）原告於99年6月24日開會時口頭向直屬主管林麗玲表示辭
      職之意，被告尊重原告意願故予同意。被告為此曾於同年
      月29日發函通知原告，原告收受後未表示異議，並於同年
      7月8日簽立離職手續單及交接清單並辦理交接手續，足徵
      原告係自願離職，並非遭被告非法解僱，被告自無給付資
      遣費義務。至原告請求第2季紅利係於99年8月5日發放，
      原告卻於99年7月10日離職，依紅利發放辦法第5條第3款
      規定，自不符發放資格。又依獎金發放辦法第2條、第3條
      規定，年終獎金及績效獎金亦以每年春節假期發放時仍任
      職被告公司之員工為對象，原告既於99年7月10日離職，
      故不符合上開獎金發放資格。
（二）被告公司林麗玲經理於99年6月24日部門會議時係針對讀
      書報告內容發表總結，且僅表示每個人都有自己的專業領
      域，現在網路很發達，財務、法務、稅務、人資規範皆可
      在網路上搜尋到，接續談到工作價值及績效評量時表示若
      同仁做得好，即使主管討厭，也不能亂評量等語，並非針
      對原告而為，上開言論亦無侮辱之處，並未對原告名譽及
      人格法益造成侵害，故原告慰撫金之請求，亦無所據等語
      置辯。並聲明：原告之訴駁回。
三、兩造不爭執事項（見本院卷第62頁背面）：
（一）按原告底薪3萬3000元，作為計算資遣費、獎金、紅利之
      月薪標準。
（二）不爭執資遣費金額為1萬1000元。
四、得心證理由：
    經查，原告主張被告員工林麗玲於會議中所言：「工作最重
    要的是態度，專業能力不重要」、「只要上網查一查，我也
    可以當法務」、「但是只要你做得好，就算我討厭你，也拿
    你沒輒」等語，要屬侮辱，故依勞基法第14條第1項第6款終
    止勞動契約，並請求給付資遣費、慰撫金、幕僚紅利、年終
    獎金及績效獎金，並發給非自願離職證明書云云，此為被告
    所否認，並以前詞置辯，是本件爭點在於：（一）林麗玲是
    否有向原告為侮辱行為，故原告得依第14條第1項第6款終止
    勞動契約，並請求給付資遣費、慰撫金？（二）原告請求被
    告發給非自願離職證明書，有無理由？（三）原告請求被告
    給付第2季幕僚紅利、99年之年終獎金及績效獎金，有無理
    由？
（一）按不法侵害他人之身體、健康、名譽或自由者，被害人雖
      非財產上之損害，亦得請求賠償相當之金額，民法第195
      條第1項前段規定甚明。而名譽為人格之社會評價，名譽
      有無受侵害，應以社會上對其評價是否貶損以為斷。又按
      雇主、雇主家屬、雇主代理人對於勞工，實施暴行或有重
      大侮辱之行為者，勞工得不經預告終止契約，並準用第17
      條規定請求資遣費，勞基法第14條第1項第2款、第4項定
      有明文。故必以雇主、雇主家屬、雇主代理人，以抽象謾
      罵、嘲笑或其他足以貶損勞工人格評價、使其難堪之言語
      ，且情節重大者，勞工得依本條規定終止勞動契約，並請
      求給付資遣費。再按當事人主張有利於己之事實者，就其
      事實有舉證之責任，民事訴訟法第277條前段定有明文。
      復按「民事訴訟如係由原告主張權利者，應先由原告負舉
      證之責，若原告先不能舉證，以證實自己主張之事實為真
      實，則被告就其抗辯事實即令不能舉證，或其所舉證據尚
      有疵累，亦應駁回原告之請求」，最高法院74年度臺上字
      第913號裁判可資參照。經查，原告主張證人林麗玲於開
      會中向原告表示：「工作最重要的是態度，專業能力不重
      要」、「只要上網查一查，我也可以當法務」、「但是只
      要你做得好，就算我討厭你，也拿你沒輒」等語，然證人
      林麗玲於本院審理中證稱：當天開會有研討書名為「上班
      就像去旅行」，渠在訴外人即同事何昇陽報告完離職心得
      後，曾於總結中表示，渠等工作就是要抱持正向態度，不
      管是法務、財務、人資都要盡心盡力做好工作，有提到現
      在網路很發達，專業知識很容易在網路上查到資訊，並非
      針對原告，當天兩人亦無不好互動等語（見本卷卷第65頁
      ），證人何昇陽亦證稱：99年6月24日開會時是在研討讀
      書心得，因伊已向被告公司表示要離職之意，故開會時，
      證人林麗玲有發表一些感謝的話，當天氣氛很融洽，沒有
      發生什麼糾紛。林麗玲有向伊表示工作最重要的是態度，
      希望伊在別的職場也能盡心扮演好角色，研討的書名叫做
      「上班就像旅行」之類的，感覺這是勉勵的話。書中有一
      段提到若遇到自己討厭的人，伊的感想是應該要改變自己
      態度，默默接受。伊發表完，林麗玲於總結時有說「只要
      你作得好，就算我討厭你，也拿你沒轍」，伊覺得這些話
      是對著伊講，並非對原告而為，當天他們兩人並無不好互
      動等語（見本院卷第63頁及背面），足認證人林麗玲並無
      原告所稱口出侮辱言詞之情。況由原告指稱之「工作最重
      要的是態度，專業能力不重要」、「只要上網查一查，我
      也可以當法務」、「但是只要你做得好，就算我討厭你，
      也拿你沒輒」等語，其內容亦未見有何謾罵、嘲笑或其他
      足以貶損原告人格評價、使其難堪之處，原告主張被告員
      工有為重大侮辱情事，故得依勞基法第14條之規定終止勞
      動契約，並請求給付資遣費云云，或林麗玲上開所為係侵
      害其名譽權之侵權行為，而請求被告公司給付慰撫金云云
      ，均屬無據。
（二）原告復主張被告違法解僱，故應交付「非自願離職證明書
      」云云。惟查：證人即被告公司行政服務部人資主任梁雅
      婷於本院審理中證稱：原告於99年6月中有向伊領取離職
      申請書，伊基於職責有把這件事報告經理林麗玲，嗣於99
      年6月24日例行性部門會議分享讀書心得時，原告主動向
      大家表示有拿離職申請書，並稱對自己未來有其他打算，
      有提出離職想法等語（見本院卷第64頁），證人林麗玲亦
      證稱：99年6月24日開會時，原告忽然提及會跟何昇陽一
      樣，打算離職，已向證人梁雅婷領取申請單，但未來發展
      如何還要再想等話。過幾天，渠向原告表示已向被告公司
      報告原告要離職之意願，並說明原告任職未滿1年仍須辦
      理交接，並可在10日後亦即99年7月5日離職，問原告是否
      可行，原告說「都可以」，渠進一步確認可否請原告做到
      99年7月10日再走，原告就點頭，並於99年7月9日離開等
      語（見本院卷第64頁背面），並有離職手續單、交接清單
      在卷可稽（見本院99年度司北勞調字第121號卷第58、59
      頁），足見原告係於99年7月10日自請離職無誤。再查，
      原告迄本院言詞辯論終結前，並未舉證證明被告有何違法
      解僱情事，是原告請求被告交付原因為「非自願性離職」
      之證明書，亦無足取。
（三）再按紅利發放辦法第5條第3款規定：「於紅利發放日前月
      月底之前離職及留職停薪者不予發放。（例：第1季紅利
      ，需在職至4月30日，始得合併於4月份薪資於5月5日發放
      ）」（見同上調卷第76頁），又按獎金發放辦法第2條規
      定：「發放對象：以發放日期仍任職安信建經之全體同仁
      」，第3條則規定：「發放日期：一、每年春節發放。」
      （見同上調卷第77頁），故員工若於紅利發放日之前離職
      者，不得領取幕僚紅利；而得領取年終獎金及績效獎金者
      ，亦以每年春節發放日時在職者為限。查原告既於99年7
      月10日自請離職，已如前述，復自承其請求之第2季紅利
      係於99年8月5日發放等語明確（見本遠卷第41頁背面），
      則原告自不符紅利發放日在職之要件，且原告亦無法於春
      節發放日在職，以利領取99年度年終獎金及績效獎金，是
      原告請求被告給付99年第2季幕僚紅利1萬9800元、99年之
      年終獎金及績效獎金25萬800元，亦無理由。
五、綜上所述，被告之員工林麗玲亦未為侮辱行為，原告復於99
    年7月10日自請離職，則原告依勞基法第14條第4項、第17條
    、民法第195條規定，請求被告給付資遣費、慰撫金、幕僚
    紅利、年終獎金及績效獎金，以上共計33萬1600元，及自起
    訴狀繕本送達翌日起至清償日止，按年息5％計算之利息，
    並請求被告交付非自願離職證明書，均為無理由，應予駁回
    。
六、本件事證已臻明確，兩造其餘攻擊防禦方法及舉證，核與判
    決結果無影響，爰不再一一論列，併予敘明。
七、據上論結，本件原告之訴為無理由，依民事訴訟法第78條，
    判決如主文。
中    華    民    國    100    年    1    月    11    日
                  勞工法庭    法  官  孫正華
以上正本係照原本作成。
如對本判決上訴，須於判決送達後20日內向本院提出上訴狀。如
委任律師提起上訴者，應一併繳納上訴審裁判費。
中    華    民    國   100    年    1     月    11    日
                              書記官  林秀娥